【裁判字號】    99,訴,484
【裁判日期】    991008
【裁判案由】    毒品危害防制條例
【裁判全文】
臺灣基隆地方法院刑事判決               99年度訴字第484號
公  訴  人  臺灣基隆地方法院檢察署檢察官
被      告  乙○○
上列被告因違反毒品危害防制條例案件，經檢察官提起公訴（99
年度毒偵字第988 號），被告於準備程序中就被訴事實為有罪之
陳述，本院合議庭裁定由受命法官獨任進行簡式審判程序，判決
如下：
    主  文
乙○○施用第一級毒品，累犯，處有期徒刑捌月。
    事  實
一、乙○○前因施用毒品案件，經本院以88年度毒聲字第1318號
    裁定送觀察、勒戒，執行後因認無繼續施用毒品傾向，於民
    國88年7 月30日執行完畢釋放，並由臺灣基隆地方法院檢察
    署檢察官以88年度偵字第4429號為不起訴處分確定；其於前
    述觀察、勒戒執行完畢釋放後5 年內，復因施用毒品案件，
    經本院以88年度毒聲字第2512號裁定送觀察、勒戒，執行後
    因認無繼續施用毒品傾向，於89年1 月6 日執行完畢釋放，
    並由臺灣基隆地方法院檢察署檢察官以88年度毒偵字第 870
    號為不起訴處分確定；又因施用毒品案件，經本院以89年度
    毒聲字第633 號裁定送強制戒治，於90年8 月22日強制戒治
    期滿，並由本院以89年度瑞簡字第36號、90年度易字第 102
    號分別判處有期徒刑5 月、6 月確定，各罪接續執行，於91
    年7 月18日執行完畢。另因施用第一、二級毒品案件，經本
    院以93年度訴字第425 號判處有期徒刑8 月、4 月，定應執
    行有期徒刑10月確定，又因施用第一、二級毒品案件，經本
    院以93年度訴字第819 號判處有期徒刑1 年、7 月，應執行
    有期徒刑1 年5 月確定，兩案接續執行，於95年8 月28日假
    釋出監，同年12月16日假釋期滿未經撤銷假釋，其未執行之
    刑以已執行論。
二、乙○○基於施用第一級毒品之犯意，於99年5 月20日上午10
    時許（起訴書載為99年5 月20日20時20分為警採尿往前回溯
    24小時內之某時），在其臺北縣瑞芳鎮○○○○路131 號住
    處內，以將第一級毒品海洛因加水置於針筒內注射於身體之
    方式，施用海洛因一次。嗣因其係施用毒品列管人口，於同
    日晚上8 時20分許，為警通知其到案接受採尿，經警採集其
    尿液送驗結果，呈嗎啡陽性反應。
三、案經臺北縣政府警察局瑞芳分局報請臺灣基隆地方法院檢察
    署檢察官偵查起訴。
    理  由
一、被告乙○○所犯為死刑、無期徒刑、最輕本刑3 年以上有期
    徒刑以外之罪，亦非屬高等法院管轄之第一審案件，其於準
    備程序進行中，先就被訴事實為有罪之陳述，經告知簡式審
    判程序之旨，並聽取檢察官及被告之意見後，本院合議庭依
    刑事訴訟法第273 條之1 第1 項裁定進行簡式審判程序，是
    本案之證據調查，依同法第273 條之2 規定，不受同法第15
    9 條第1 項、第161 條之2 、第161 條之3 、第163 條之 1
    ，及第164 條至第170 條所規定證據能力認定及調查方式之
    限制，合先敘明。
二、按92年7 月9 日修正公布、93年1 月9 日施行之毒品危害防
    制條例第20條、第23條將施用毒品之刑事處遇程序，區分為
    「初犯」及「5 年內再犯」、「5 年後再犯」；依其立法理
    由之說明：「初犯」，經觀察、勒戒或強制戒治後，應為不
    起訴處分或不付審理之裁定，經觀察、勒戒或強制戒治執行
    完畢釋放後，「5 年內再犯」者，因其再犯率甚高，原實施
    之觀察、勒戒及強制戒治既已無法收其實效，爰依法追訴或
    裁定交付審理，至於經觀察、勒戒或強制戒治執行完畢釋放
    後，「5 年後再犯」者，前所實施之觀察、勒戒或強制戒治
    已足以遮斷其施用毒品之毒癮，為期自新及協助其斷除毒癮
    ，仍適用「初犯」規定，先經觀察、勒戒或強制戒治之程序
    。從而依修正後之規定，僅限於「初犯」及「5 年後再犯」
    二種情形，始應先經觀察、勒戒或強制戒治程序；倘被告於
    5 年內已再犯，經依法追訴處罰，縱其第3 次（或第3 次以
    上）再度施用毒品之時間，在初犯經觀察、勒戒或強制戒治
    執行完畢釋放5 年以後，已不合於「5 年後再犯」之規定，
    且因已於「5 年內再犯」，顯見其再犯率甚高，原實施觀察
    、勒戒或強制戒治，已無法收其實效，即應依該條例第10條
    處罰（最高法院95年5 月9 日95年度第7 次刑事庭會議決議
    及97年9 月9 日97年度第5 次刑事庭會議決議意旨參照）。
    查被告初犯施用毒品案件，於88年7 月30日觀察、勒戒執行
    完畢釋放後，於5 年內復多次犯施用毒品案件，經觀察、勒
    戒、強制戒治及起訴判處有期徒刑暨執行完畢等情（詳如事
    實欄一所示），有臺灣基隆地方法院檢察署刑案資料查註紀
    錄表及臺灣高等法院被告前案紀錄表在卷可稽，堪認被告之
    再犯率甚高，原實施之觀察、勒戒及強制戒治已無法收其實
    效，當無再施以觀察、勒戒及強制戒治之必要。揆諸首揭說
    明，本案被告施用毒品之犯行雖係在初次觀察、勒戒執行完
    畢釋放5 年後所為，仍不得依毒品危害防制條例第20條第 3
    項規定施以觀察、勒戒及強制戒治之處遇，而應由檢察官依
    法追訴，是本件起訴程序並無違誤。
三、上揭犯罪事實，業據被告於本院準備程序及審判程序中自白
    承認，且其為警查獲後所採集之尿液經送驗結果，確呈嗎啡
    陽性反應，有臺灣檢驗科技股份有限公司出具之濫用藥物檢
    驗報告、臺北縣政府警察局瑞芳分局偵辦毒品危害防制條例
    案件犯嫌尿液檢驗編號對照表附卷可憑。而毒品施用後於尿
    液、血液中可檢出之最大時限，與施用劑量、施用頻率、施
    用方法、施用者飲水量多寡、個人體質、代謝情況、檢體收
    集時間點及所用檢測方法之靈敏度等因素有關，因個案而異
    ，一般於尿液中可檢出之最大時限，海洛因為2 至4 天，此
    有行政院衛生署管制藥品管理局92年7 月23日管檢字第0920
    005609號函釋可稽，足徵被告上開具任意性之自白確與事實
    相符。綜上所述，本案事證明確，被告施用海洛因之犯行堪
    以認定。
四、查海洛因係屬毒品危害防制條例第2 條第2 項第1 款所列之
    第一級毒品，故核被告所為，係犯毒品危害防制條例第10條
    第1 項之施用第一級毒品罪。被告施用前持有第一級毒品之
    低度行為，應為施用之高度行為所吸收，不另論罪。被告有
    如事實欄所載之有期徒刑執行完畢情形，此有前述前案紀錄
    表足參，其於受有期徒刑執行完畢後5 年內，故意再犯本件
    有期徒刑以上之罪，為累犯，應依刑法第47條第1 項規定加
    重其刑。爰審酌被告之教育程度為國中畢業，以往另有違反
    肅清煙毒條例、麻醉藥品管理條例、竊盜、詐欺等前科紀錄
    ，於違犯本案前尚有多次因施用毒品遭法院判處罪刑之紀錄
    ，有前揭前案紀錄表可查，其曾經觀察、勒戒、強制戒治及
    有期徒刑之執行後，猶未能深切體認施用毒品對於自身健康
    之危害，足認其毒癮甚深，而有施以相當時期監禁處遇之必
    要，惟其犯罪手段平和，犯後初雖否認犯罪，嗣後業已坦承
    犯行，態度良好，及施用毒品係戕害其個人身心健康之行為
    ，反社會性程度較低，對於他人亦未構成實害等一切情狀，
    量處如主文所示之刑，以資警惕。至被告施用海洛因所用之
    針筒並未扣案，復無證據顯示係專供施用毒品之器具或違禁
    物，為避免將來執行困難，爰不併為沒收之諭知，附此敘明
    。
據上論斷，應依刑事訴訟法第273 條之1 第1 項、第299 條第 1
項前段，毒品危害防制條例第10條第1 項，刑法第11條前段、第
47條第1 項，判決如主文。
本案經檢察官甲○○到庭執行職務。
中    華    民    國    99    年    10    月    8     日
                  刑事第三庭  法  官  張婷妮
以上正本證明與原本無異。
如不服本判決應於收受送達後10日內向本院提出上訴書狀，並應
敘述具體理由；其未敘述上訴理由者，應於上訴期間屆滿後20日
內向本院補提理由書（均須按他造當事人之人數附繕本）「切勿
逕送上級法院」。
中    華    民    國    99    年    10    月    8     日
                              書記官  洪佳如
附錄本案論罪科刑法條
毒品危害防制條例第10條第1項
施用第一級毒品者，處 6 月以上 5 年以下有期徒刑。

司法院資訊處製作；財團法人民間司法改革基金會備份。
